【裁判字號】    98,易,801
【裁判日期】    980930
【裁判案由】    業務侵占
【裁判全文】
臺灣苗栗地方法院刑事判決               98年度易字第801號
公  訴  人  臺灣台中地方法院檢察署檢察官
被      告  乙○○
上列被告因業務侵占案件，經檢察官追加起訴（97年度偵字第28
765 號），本院判決如下：
    主  文
本件公訴不受理。
    理  由
一、追加起訴意旨略以：(一)李國隆係坐落苗栗縣三義鄉○○段38
    3 、391 、395 地號土地上「勇盟砂石場」之實際負責人，
    與砂石場員工乙○○、樂健中、李寅鳳（另行起訴）、莊金
    均、周庭水、黃漢昌、劉進先（均經臺灣苗栗地方法院檢察
    署檢察官提起公訴）及負責圍事之傅麟斯、黃士哲、王景隆
    、劉峻偉、張惟勛、林志豪（均另行起訴）等人均明知苗栗
    縣三義鄉○○段如附表所示地號之土地，為如附表所示之所
    有權人所有，竟未經該等土地所有權人之同意，共同基於意
    圖為自己不法所有之犯意聯絡，自民國96年初起，至96年11
    月22日止，由李國隆與傅麟斯協議，由傅麟斯指派黃士哲、
    王景隆、劉峻偉、張惟勛、林志豪為圍事人員，負責巡場，
    除通報警方之查緝外，並處置滋事、檢舉之人，而李國隆則
    指派莊金均出面擔任勇盟砂石場之名義負責人，並管理場內
    製作級配之碎石機等機器，指派乙○○出名購買上開上城段
    384 、384 之1 地號土地，形式上轉租予樂健中，以掩護盜
    挖之事實，乙○○、樂健中並同時擔任盜挖現場之負責人，
    指派李寅鳳為會計，指派周庭水駕駛小松牌PC200-5 型挖土
    機，盜挖附表所示土地之砂石，黃漢昌、劉進先則分別駕駛
    車牌業已註銷、停用，而引擎號碼分別為8DC00-000000、8D
    C00-000000號之砂石車，陸續將所竊得之砂石，載運至勇盟
    砂石場內之碎石機，製做成級配後販賣得利，並由李國隆依
    與傅麟斯之協議，以盜採砂石每立方米新臺幣（下同）50元
    之代價支付圍事費用與傅麟斯，或傅麟斯指派在該處管事之
    劉峻偉，而李國隆並按月支付薪資予乙○○、樂健中、李寅
    鳳，餘員工則按工計酬，嗣於96年10月17日、96年11月22日
    13時45分許，經苗栗縣警察局苗栗分局會同苗栗縣政府建設
    局承辦人員至現場會勘發現，現場盜挖之土石共約達180,71
    9.63立方公尺（面積共13901.51平方公尺、平均深度約13公
    尺，詳如苗栗縣銅鑼地政事務所土地複丈成果圖範圍A 、B
    部分中如附表所示之土地），並扣得上揭挖土機1 輛、砂石
    車2 輛。(二)茲為因應苗栗縣警察局苗栗分局於96年10月17日
    之查緝行動，乙○○乃提議交付10萬元予該分局刑事小隊長
    張禮德，並送價值1 萬6500元之毛蟹予警員，經報予李國隆
    同意後，於96年10月18日，向公司會計李寅鳳領得上開款項
    ，連同另以處理與隔壁砂石場糾紛為由所領得之2 萬元，計
    13萬6500元，詎乙○○竟基於侵占之犯意，將上開因職務而
    持有之款項，均挪用以清償其個人之賭債，予以侵占入己，
    因認被告乙○○就上開事實(二)部分，另涉犯刑法第336 條第
    2 項之業務侵占罪嫌，且認與臺灣苗栗地方法院檢察署96年
    度偵字第5492號、97年度偵字第997 、3540號起訴，經本院
    以97年度易字第791 號審理之案件為相牽連案件，而追加起
    訴（另就事實(一)部分認與本院97年度易字第791 號案件為同
    一案件而移送併辦）等語。
二、按起訴之程序違背規定者，應諭知不受理之判決，且得不經
    言詞辯論為之，刑事訴訟法第303 條第1 款、第307 條分別
    定有明文。次按於第一審辯論終結前，得就與本案相牽連之
    犯罪或本罪之誣告罪，追加起訴，刑事訴訟法第265 條第1
    項亦規定甚明。是凡合於刑事訴訟法第7 條所列各款情形，
    檢察官固得於第一審辯論終結前追加起訴，然僅限於第一審
    辯論終結前始得為之，俾便及時與原起訴案件合併審判，以
    收訴訟經濟之效，違反此項規定而追加起訴者，起訴之程序
    於法顯有未合（最高法院26年渝上字第1057號判例意旨可資
    參照）。
三、經查：本院97年度易字第791 號被告乙○○、李國隆、樂健
    中等人所涉竊盜案件，業經本院於98年8 月27日辯論終結，
    並於同年9 月2 日宣判，此有本院刑事書記官辦案進行簿及
    該案刑事判決各1 份在卷可稽，而公訴人所為本件之追加起
    訴係於同年9 月24日始繫屬本院，亦有本院收文戳記附於臺
    灣台中地方法院檢察署98年9 月23日中檢輝誠97偵28765 字
    第117749號函可資參照，是本件公訴人之追加起訴顯於第一
    審辯論終結後所為，揆諸首開說明，其起訴程序自屬違背規
    定，爰不經言詞辯論，逕為不受理之諭知。至移送併辦部分
    ，亦因本件業經辯論終結、宣判，詳如前述，無從併辦，此
    部分宜退由檢察官另為適法之處理，併此敘明。
據上論結，應依刑事訴訟法第303 條第1 款、第307 條規定，判
決如主文。
中    華    民    國    98    年    9     月    30    日
                  刑事第一庭  審判長法  官  林 信 旭
                                    法  官  羅 貞 元
                                    法  官  林 卉 聆
以上正本證明與原本無異。
如不服本判決應於收受送達後10日內向本院提出上訴書狀，並應
敘述具體理由；其未敘述上訴理由者，應於上訴期間屆滿後20日
內向本院補提理由書（均須按他造當事人之人數附繕本）「切勿
逕送上級法院」。告訴人或被害人如對於本判決不服者，應具備
理由請求檢察官上訴，其上訴期間之計算係以檢察官收受判決正
本之日期為準。
                                    書記官  楊 慧 萍
中    華    民    國    98    年    10    月    1     日
附表
   ┌──┬───┬────┬──────┬──┐
   │編號│地號  │所有權人│遭盜挖面積  │備考│
   │    │      │        │（平方公尺）│    │
   ├──┼───┼────┼──────┼──┤
   │ 一 │363   │中華民國│514.76      │    │
   ├──┼───┼────┼──────┼──┤
   │ 二 │366   │中華民國│124.75      │    │
   ├──┼───┼────┼──────┼──┤
   │ 三 │367   │中華民國│35.19       │    │
   ├──┼───┼────┼──────┼──┤
   │ 四 │368   │丙○○  │132.82      │    │
   ├──┼───┼────┼──────┼──┤
   │ 五 │370   │中華民國│885.23      │    │
   ├──┼───┼────┼──────┼──┤
   │ 六 │371   │中華民國│59.33       │    │
   ├──┼───┼────┼──────┼──┤
   │ 七 │376   │中華民國│211.42      │    │
   ├──┼───┼────┼──────┼──┤
   │ 八 │378   │中華民國│4,017.59    │    │
   ├──┼───┼────┼──────┼──┤
   │ 九 │379   │甲○○  │2,161.23    │    │
   ├──┼───┼────┼──────┼──┤
   │ 十 │385   │中華民國│903.94      │    │
   ├──┼───┼────┼──────┼──┤
   │十一│387   │中華民國│168.48      │    │
   ├──┼───┼────┼──────┼──┤
   │十二│未登記│中華民國│362.87      │    │
   └──┴───┴────┴──────┴──┘


司法院資訊處製作；財團法人民間司法改革基金會備份。
